臺灣新竹地方法院民事判決　　　　　　　94年度小上字第13號
上　訴　人　乙○○○○○○○○
訴訟代理人　甲○○
被　上訴人　丙○○
　　　 　　 曾敬凌即曾緯綺即群泰工程行
上列當事人間請求給付貨款事件，上訴人對於中華民國94年5月
31日本院竹東簡易庭94年度竹東小字第47號第一審小額民事判決
提起上訴，本院於94年10月19日言詞辯論終結，判決如下：
    主      文
原判決關於駁回被上訴人曾敬凌即曾緯綺即群泰工程行部分及訴
訟費用之裁判均廢棄。
上廢棄部分，被上訴人曾敬凌即曾緯綺即群泰工程行應給付上訴
人新臺幣玖萬零伍佰柒拾肆元，及自民國九十四年二月九日起至
清償日止，按週年利率百分之五計算之利息。
其餘上訴駁回。
第一、二審訴訟費用共計新臺幣貳仟伍佰元由被上訴人曾敬凌即
曾緯綺即群泰工程行負擔二分之ㄧ，餘由上訴人負擔。
    事實及理由
甲、程序部分：
一、按對於小額程序之第一審裁判之上訴或抗告，非以其違背法
    令為理由，不得為之；所謂判決違背法令，乃指判決不適用
    法規或適用不當，有民事訴訟法第469條所列第1款至第5款
    事由時，其判決當然為違背法令，民事訴訟法第436條之24
    第2項、第436條之32第2項（準用第468條及第469條第1款至
    第5款部分）分別定有明文。再按所謂違背法令，非以違背
    成文法為限，即判決違背成文法以外之法則，如論理法則、
    經驗法則、證據法則，仍應認判決認定之事實違背法令。本
    件上訴理由略以：原審法院未就被上訴人間合夥或表見代理
    之法律關係加以審酌，僅執著於被上訴人拆夥及證人陳清雄
    之證詞，且未依經驗法則及論理法則判斷其法律關係，即以
    被上訴人丙○○係無權代理被上訴人曾敬凌即曾緯綺即群泰
    工程行向上訴人訂貨，被上訴人曾敬凌對此無權代理行為並
    未承認，又被上訴人丙○○係以群泰工程行之名義訂貨，而
    認上訴人與被上訴人間無買賣關係存在，被上訴人無須就系
    爭貨款負責，為上訴人敗訴之判決，顯有違背法令之事由等
    語。經查：上訴人之上訴理由，業已具體表明原審判決違背
    法令之事實及理由，揆諸前開說明，上訴人之上訴應屬合法
    ，合先敘明。
二、本件被上訴人均未於最後言詞辯論期日到場，核無民事訴訟
    法第386條所列各款情形，爰依上訴人之聲請，由其一造辯
    論而為判決。
乙、實體部分：
一、本件上訴人起訴主張：被上訴人合夥開設群泰工程行，於民
    國92年12月間因工程需要向上訴人訂購水電所需材料，伊陸
    續將材料送至被上訴人之工地，所有材料費用為新臺幣（下
    同）90,574元，之前未與群泰工程行有生意往來，惟來訂購
    者均為被上訴人丙○○，訂購時出具名片表明是群泰工程行
    訂貨，伊未曾看過被上訴人曾敬凌即曾緯綺，亦不知被上訴
    人二人何時拆夥，被上訴人丙○○有拿群泰工程行之營利事
    業登記證給伊看，並稱其與被上訴人曾緯綺合夥，工地的上
    游廠商列印出來的資料也是群泰工程行，故被上訴人應連帶
    給付所訂購之材料費90,574元，為此求為判決：被上訴人應
    連帶給付上訴人90,574元，及自起訴狀繕本送達翌日起至清
    償日止，按週年利率百分之5計算之利息等語。
二、被上訴人曾敬凌即曾緯綺即群泰工程行未於最後言詞辯論期
    日到場，惟其前於準備程序及言詞辯論期日則稱：伊之前與
    丙○○為合夥關係，其從來未跟上訴人買過材料，上訴人所
    主張之貨款是被上訴人丙○○與其拆夥後，以群泰工程行名
    義向上訴人訂貨等語，資為抗辯。被上訴人丙○○未於言詞
    辯論期日到場，亦未提出書狀作何聲明或陳述。
三、本件原審對於上訴人之請求，為敗訴之判決，上訴人聲明不
    服，提起上訴，上訴聲明，求為判決：(一)、原判決廢棄；(二)
    、被上訴人應連帶給付上訴人90,574元，及自起訴狀繕本送
    達翌日起至清償日止，按週年利率百分之5計算之利息。被
    上訴人曾敬凌即曾緯綺答辯聲明則求為判決駁回上訴。
四、上訴人主張被上訴人曾敬凌即曾緯綺為群泰工程行負責人，
    被上訴人二人原為合夥關係，被上訴人丙○○於92年12月間
    起，以群泰工程行名義陸續向其訂購水電材料，合計90,574
    元等情，業據提出估價單、名片等件為證，並有新竹縣政府
    營利事業登記公示詳細資料附卷可稽，復為被上訴人曾敬凌
    即曾緯綺所不爭，堪信上訴人此部分之主張為真實。
五、按由自己之行為表示以代理權授與他人，或知他人表示為其
    代理人而不為反對之表示者，對於第三人應負授權人之責任
    ，民法第169條前段定有明文。上開條文所稱之表見代理，
    係指代理人無代理權而在表面上足使人信其有代理權之謂，
    故由自己之行為表示以代理權授與他人者，固應負授權人責
    任，即或於知他人表示為其代理人而不為反對之表示，足使
    第三人信其有代理權之情形，亦應負其責任；如在本人明知
    他人表示為其代理人，以其名義訂購系爭貨物，而未為反對
    之表示，致相對人信以為本人所購買，按諸民法第169條規
    定，系爭貨物縱非本人所買，本人亦應負授權人之責任（最
    高法院71年臺上字第1041號判例參照）。
六、經查，被上訴人曾敬凌即曾緯綺即群泰工程行於本院言詞辯
    論時自承：「（問：被上訴人曾敬凌即曾緯綺即群泰工程行
    與被上訴人丙○○拆夥時，尚有幾個工地在進行？）有三個
    ，二個是在園區三期金三面，是民宅，ㄧ個是在園區二期，
    公司名稱我忘記了。」、「（問：被上訴人丙○○與上訴人
    乙○○○○○○○○叫貨是送何地？）是送園區三期金三面
    的兩個工地，我會知道的原因是因為透過證人陳清雄的介紹
    ，被上訴人丙○○才會向上訴人乙○○○○○○○○叫貨。
    」、「（問：被上訴人丙○○向上訴人乙○○○○○○○○
    叫貨時你知悉？）我知道。」、「（問：金山面的二個工地
    是用何人名義接洽？）這是在拆夥前以群泰名義所接，當時
    是合夥關係，是向另外ㄧ家拿材料，拆夥之後，被上訴人丙
    ○○才向上訴人乙○○○○○○○○拿材料。」、「（問：
    是否知悉拆夥後被上訴人丙○○有以群泰工程行名義向外拿
    材料？）我知道，被上訴人丙○○拆夥後向好幾家水電行拿
    材料，都是以群泰名義，其中有幾家向我查證，我才告訴他
    們公司沒有這個人。」、「（問：你何時知悉被上訴人丙○
    ○以群泰名義向上訴人乙○○○○○○○○拿材料？）我知
    道這件事後，有打電話給被上訴人丙○○，問他為何要以我
    公司名稱向上訴人乙○○○○○○○○拿材料，被上訴人丙
    ○○表示因為他沒有辦法拿到材料，所以要以我公司名義，
    當時因為是朋友關係，所以我沒有反對。」等語（見本院94
    年9月28日言詞辯論筆錄），是依被上訴人曾敬凌即曾緯綺
    上開所述，可知被上訴人二人於拆夥前即以群泰工程行名義
    承包園區三期金山面兩工地，於拆夥後被上訴人丙○○繼續
    完成承包工程並對外以群泰工程行名義向上訴人訂購水電材
    料，而被上訴人曾敬凌即曾緯綺明知被上訴人丙○○仍繼續
    以群泰工程行名義向上訴人訂貨，因礙於情面而未為反對之
    表示，則其所為，在外觀上已足令第三人相信被上訴人丙○
    ○有權代表群泰工程行為法律行為，縱被上訴人曾敬凌即曾
    緯綺未授權被上訴人丙○○以群泰工程行名義向上訴人訂貨
    ，亦足以使善意之第三人即上訴人信以為其曾授權，揆諸上
    開說明，被上訴人曾敬凌即曾緯綺仍應負表見代理之授權人
    責任，是被上訴人曾敬凌即曾緯綺辯稱非其訂貨而不應負責
    云云，尚屬無據。
七、另關於被上訴人丙○○部分，上訴人主張丙○○向其訂貨亦
    應負給付貨款之責云云，惟被上訴人丙○○係以群泰工程行
    名義向上訴人訂貨，為上訴人所自承，是上訴人與被上訴人
    丙○○無買賣契約法律關係存在，上訴人向被上訴人丙○○
    請求給付貨款，不應准許。
八、綜上所述，被上訴人曾敬凌即曾緯綺即群泰工程行就被上訴
    人丙○○以群泰工程行之名義向上訴人訂貨之行為知情，且
    未為反對之表示，則被上訴人曾敬凌即曾緯綺即群泰工程行
    負有表見代理之責。從而，上訴人依據表見代理之法律關係
    ，請求被上訴人曾敬凌即曾緯綺即群泰工程行給付上訴人
    90,574元，及自原審起訴狀繕本送達翌日即94年2月9日起至
    清償日止，按週年利率百分之5計算之利息，即無不合，應
    予准許，原審就此部分為上訴人敗訴之判決，自有未洽，上
    訴意旨指摘原判決不當，求予廢棄改判，為有理由，自應由
    本院予以廢棄改判如主文第2項所示。至於被上訴人丙○○
    部份，原審為上訴人敗訴之判決，核無不合，上訴意旨求予
    廢棄改判，為無理由，應予駁回。又本件係小額訴訟事件，
    法院為訴訟費用之裁判時，應確定其費用額，既為民事訴訟
    法第436條之19所明定，爰於判決時確定訴訟費用額如主文
    第3項所示，附此敘明。
據上論結，本件上訴為一部有理由，一部無理由，依民事訴訟法
第436條之32第1項、第2項、第450條、第449條第1項、第463條
、第385條第1項前段、第79條、第436條之19第1項，判決如主文
。
中　　華　　民　　國　　94　　年　　11　　月　　2 　　日
                  民事第二庭  審判長法  官  楊明箴
                                    法  官  彭淑苑
                                    法  官  林惠君
以上正本，係照原本作成。
本判決不得上訴。
                                    書記官　鍾佩芳
中　　華　　民　　國　　94　　年　　11　　月　　2 　　日
